臺灣臺中地方法院刑事判決
110年度侵易字第1號
公  訴  人  臺灣臺中地方檢察署檢察官
被      告  郭啓昭



選任辯護人  高進棖律師
            高運晅律師
上列被告因妨害自由案件，經檢察官提起公訴（109年度偵字第2
3808號），本院判決如下：
    主    文
一、丙○○犯如附表所示之罪，各處如附表所示之刑。應執行有期
    徒刑陸月，如易科罰金，以新臺幣壹仟元折算壹日。
二、其餘被訴部分（即起訴書犯罪事實欄一㈡部分），公訴不受
    理。
    犯罪事實
一、丙○○係臺中市某婦產科診所（診所名稱、地址均詳卷）之負
    責人及醫師，甲 （為成年人，姓名年籍詳卷）則係該診所
    之護理師（嗣已離職）。詎丙○○竟利用甲 在該診所任職期
    間與其共事獨處之機會，分別為下列犯行：
　㈠於民國109年2月12日上午9時9分許，與甲 至臺中市○○區○○○
    路000號「若山牧水」社區內訪視長照病人，於搭乘社區電
    梯時，詢問甲 ：「妳到底幾公斤啊？沒有40公斤的樣子」
    等語後，即基於強制之犯意，走到甲 身後，以強暴之方式
    ，用雙手環抱甲 之腰部，將甲 抱起，使甲 雙腳膝蓋彎曲
    離地，再將甲 放下，妨害甲 自由行動之權利（丙○○此部分
    被訴違反性騷擾防治法罪嫌，業據甲 撤回告訴，不另為不
    受理之諭知，詳如後述）。
　㈡於109年2月24日上午8時許，駕車搭載甲 前往訪視居家病人
    ，在車上不時向乘坐於副駕駛座之甲 談論女性性器官，提
    示其所使用行動電話內女性性器官之照片給甲 觀看，並詢
    問甲 穿著性感內衣內褲之話題，其欲觀看甲 之內褲，即基
    於強制之犯意，以強暴方式，伸手將甲 之制服裙子掀起，
    妨害甲 保有身體隱私之權利。　　
二、案經甲 告訴暨臺灣臺中地方檢察署檢察官偵查起訴。
    理    由
一、認定犯罪事實之證據及理由：
　　訊據被告丙○○固坦承：①於109年2月12日部分，有以雙手環
    抱告訴人甲 之腰部後將甲 抱起，讓她雙腳離地。②於109年
    2月24日部分，有跟甲 談論到女性性器官，提示女性性器的
    照片給甲 看，也有詢問她穿性感內衣褲的話題等事實。惟
    矢口否認有何上開犯行，辯稱：①我沒有主觀犯意。②於109
    年2月12日部分，我有事先詢問甲 ，經其同意，才將甲 抱
    起，且我的腹部沒有跟甲 的腰部以下緊貼觸碰；我問甲 體
    重多重，她就說52，我就說哪有，並問她今天這麼冷怎麼穿
    這麼少，甲 應該記得，那天的溫度14度左右，是因為甲 在
    按電梯，我才看到她那麼瘦，並問她：「妳那麼瘦，穿這樣
    不冷」，員工是老闆的資產，我也不會去傷害她，所以過程
    中我都是在維護員工。③於109年2月24日部分，甲 來上班的
    時候，有請我幫她裝設避孕器，問我哪一種方法是最好的方
    法，我說裝設避孕器或戴保險套，甲 有來我的診所看過，
    我知道她有陰道出血，所以我就要知道她是什麼原因引起的
    ，我只是問甲 她穿什麼材質的內衣內褲而已，我沒有伸手
    將甲 的制服裙子掀起來觀看她內褲云云。經查：
  ㈠被告係臺中市某婦產科診所之負責人及醫師，甲 則係該診所
    之護理師。被告於109年2月12日上午9時9分許，與甲 至臺
    中市○○區○○0路000號「若山牧水」社區內訪視長照病人，在
    搭乘社區電梯時，詢問甲 ：「妳到底幾公斤阿？沒有40公
    斤的樣子」等語後，隨即走到甲 身後，以雙手環抱甲 之腰
    部，將甲 抱起，讓甲 雙腳離地，再將甲 放下。又被告於1
    09年2月24日上午8時許，駕車搭載甲 前往訪視居家病人時
    ，有向甲 談論女性性器官，提示女性性器官之照片給甲 觀
    看，並詢問甲 穿著性感內衣內褲之話題等事實，業據被告
    於偵查及本院準備程序、審理時供述明確，核與證人即告訴
    人甲 於本院審理時具結證述之情節大抵相符，並有監視器
    錄影畫面擷取照片（偵查不公開卷第19至21頁）可佐，是此
    等事實，首堪認定。
  ㈡證人即告訴人甲 於本院審理時具結證稱：①到「若山牧水」
    社區的電梯裡面，被告在環抱我之前，有詢問我體重的話，
    後來我還沒有來得及反應，就已經被抱起來，被告有接觸到
    我的腰跟臀部，被告把我抱起來之前，沒有經過我的同意，
    他把我放下之後，電梯門就開了，我們就走出去，當下我不
    敢跟他說我的感受，因為當初我剛到職沒有很久，所以沒有
    跟他說我自己內心非常不舒服的感受，當時我嚇傻了，所以
    我愣住，沒有其他動作，我覺得這有影響到我的自由或是妨
    礙到我的權利，沒有任何人可以碰觸另外一個人。②在2月24
    日8時，我跟被告去居家醫療，被告在車上要掀我的裙子的
    時候，我手就撥掉，撥掉之後，他就說：「我看一下嘛」之
    類的，他確實是有把我的裙子撩起來，我提供的錄音檔，在
    錄音對話中被告說：「我看一下」，後來我說：「你幹嘛、
    你幹嘛」這個時間點，就是被告要把我的裙子掀起來，被告
    掀我的裙子起來這個動作當然有妨礙我的權利，因為當初我
    已經把他的手撥掉了，他還堅持說：「我看一下嘛」，我根
    本沒有同意，我當時我人在車內，我要怎麼反抗，開車的人
    也是他，而且我是女生等語（本院卷第255至273頁）。
　㈢經本院勘驗監視錄影檔案及錄音檔案後，勘驗結果略以（含
    監視器畫面擷取照片，見本院卷第179至188頁、191至194頁
    ）：
　⒈監視錄影檔案-MOV_2351.MP4（即犯罪事實欄一㈠部分）：
　　09：08：59秒至09：09：36秒許：
    檔案一開始監視器畫面為電梯內影像，於09：09：23秒許，
    電梯門打開，1名穿著白色醫師袍男子（即被告）、1名穿著
    粉紅色護理師服飾、拉著行李箱女子（即甲 ）先後進入電
    梯，被告站在電梯左側，甲 站在電梯右側，被告先按電梯
    關門鍵，甲 見狀上前按樓層鍵後回到電梯右側，並低頭檢
    閱手上A4文件。
    09：09：36秒至09：10：09秒許：
    被告上前站到低頭檢閱手上文件之甲 身後，突然以雙手環
    抱甲 腰間，且身體緊貼甲 背後（含腰、臀部位），並彎腰
    向後方式將甲 抱起，使甲 雙腳膝蓋彎曲離地，隨即被告回
    到電梯左側，甲 站在原處，繼續低頭檢閱手上文件，於09
    ：09：56秒許，被告有轉身與甲 對話之舉動，隨即電梯開
    門，被告、甲 陸續離開電梯，朝大樓左側離去。　　
  ⒉錄音檔案-我的錄音4.WAV（即犯罪事實欄一㈡部分）：　
    被告：妳會、妳會...妳會買漂亮、那個很迷人的內衣穿嗎
    ？
    甲○ ：內衣？
    被告：我看妳、我看妳那個內衣、內褲啊、就是那個胸罩、
    內褲啊？
    甲○ ：很迷人的？
    被告：對啊!會嗎？
    甲○ ：就。
    被告：蛤？
    甲○ ：就、就一般耶。
    被告：我、我看一下，我看一下就好了？
    甲○ ：就一般耶。
    被告：我看一下嘿？
    甲○ ：ㄟㄟㄟㄟㄟ你幹麼、你幹麼？
    被告：我看咩。
    甲○ ：看什麼？看什麼？
    被告：看妳穿的內褲啦。
    甲○ ：沒有啦就一般的啦。
    被告：就一般的內褲喔。
    甲○ ：就是....。
    被告：啊妳平常會穿嗎？
    甲○ ：什麼意思？
    被告：穿那個很迷人的，很性感的內衣、內褲？
    甲○ ：很性感的內衣內褲？
    被告：嗯。
    甲○ ：不會。
    被告：不會喔？
    甲○ ：對，不會。
    被告：妳也不會去買？
    甲○ ：我會穿舒服的，我不會特別穿性感的，我覺得舒適度
    比較重要。
    被告：喔那當然很重要啊，但是偶爾男朋友要來了，要穿性
    感的啊？
    甲○ ：喔喔喔，那個就如果他有來再說。
    被告：啊妳、啊妳沒有、啊妳、啊妳沒有，妳沒有，妳怎麼
    穿？
    甲○ ：什麼？
    被告：妳沒有，妳怎麼穿？
    甲○ ：我沒有什麼？
    被告：沒有性感的內衣內褲，妳穿什麼穿。
    甲○ ：喔我有，只只是，我不會每天穿啦。
    被告：那當然不是每天穿啦，但是就是至少要有啊。
    甲○ ：有啊。
    被告：那我問妳，妳有妳有丁字褲嗎？有嗎？
    甲○ ：ㄜ，沒有。
    被告：沒有？
    被告：掀開看妳的內褲，妳也、妳也妳也會不好意思喔。
　　甲○ ：什麼意思？
　　被告：我剛剛不是這樣，要掀開看妳的內褲。
    甲○ ：ㄟㄟㄟㄟ當然會不好意思啊。這。
    被告：喔拜託，婦產科待那麼久了，我什麼全部都看了。
    甲○ ：ㄟ。
    被告：我剛剛為什麼問妳、問妳內衣的問題？
    甲○ ：嗯。
    被告：就是說我想說、我還想說妳大概會捨不得花錢買，我
    要買送給妳，我幫妳出錢。
    甲○ ：不用啦。 
  ㈣經勾稽前開甲 證述及勘驗監視錄影檔案、錄音檔案、監視器
    畫面擷取照片之內容，可證：
  ⒈就犯罪事實欄一㈠部分，被告與甲 走入電梯後，被告確有走
    至甲 身後，突然以雙手環抱甲 腰間，身體緊貼甲 背後（
    含腰、臀部位），以彎腰向後方式將甲 抱起，使甲 雙腳膝
    蓋彎曲離地。而被告雖辯稱有事先詢問甲 ，經其同意才將
    甲 抱起云云，惟其於本院審理時卻又供稱：甲 沒有明確回
    答我可以抱她，但甲 轉側面的行為就是允許我可以抱她，
    她的行動就是允許我可以抱她云云（本院卷第277頁），顯
    見被告前後所述已有重大矛盾，難以遽採。又依監視器畫面
    擷取照片（本院卷第192至193頁），被告抱起甲 前，甲 均
    在低頭專心檢閱手上文件，此實與甲 有事前同意或側身暗
    示被告得以將其抱起之舉動不符，故被告前揭所辯，實難採
    信。
  ⒉就犯罪事實欄一㈡部分，依斯時被告所稱：「我看一下，我看
    一下就好了。我看一下嘿。我看咩。看妳穿的內褲啦。掀開
    看妳的內褲，妳也妳也會不好意思喔。要掀開看妳的內褲」
    等語，及甲 所稱：「就一般耶。ㄟㄟㄟㄟㄟ你幹麼、你幹麼。看
    什麼？看什麼？」等語之前後對話語意觀之，可徵被告確有
    伸手將甲 之制服裙子掀起欲觀看其內褲，而此復與被告偵
    查中所自承：「我那時候有掀」等語相符（他卷第64頁）。
    至被告雖辯稱係因甲 有相關婦科疾病或要裝避孕器云云，
    然果被告確有此等正當原因，豈會在與甲 對話時，不時口
    稱：「我看妳那個內衣、內褲啊。就是那個胸罩。妳平常會
    穿嗎。穿那個很迷人的，很性感的內衣、內褲。那當然不是
    每天穿啦，但是就是至少要有啊。妳有妳有丁字褲嗎。我還
    想說妳大概會捨不得花錢買，我要買送給妳」等與醫師為病
    患診療婦科疾病或裝避孕器無關之內容，足見被告此部分所
    辯，係屬卸責之詞。
　㈤至被告雖辯稱其並無主觀犯意云云。然被告於行為時為年滿
　　63歲之成年人，為該診所之負責人及醫師，社會及工作經驗
    豐富，當知其擅將甲 抱起，及伸手掀起甲 制服裙子，行為
    均會妨害甲 之權利卻仍為之，是被告主觀上具有強制之犯
    意甚明。
　㈥辯護人雖為被告辯護稱：就犯罪事實欄一㈠部分，被告抱起甲
     時間非常短，難認被告有不法意圖或舉動等語（本院卷第2
    80、293頁）。惟按行為人倘係以使人行無義務之事，或妨
    害他人行使權利之目的，對於被害人為瞬間之拘束，仍成立
    刑法第304條之強制罪（最高法院99年度台上字第6558號、1
    05年度台上字第1168號判決意旨參照）。查被告於上開時、
    地，走至甲 身後，強行抱起甲 之行為，使甲 雙腳膝蓋彎
    曲離地，已明顯妨害其自由行動之權利，縱其所為強制行為
    之時間較短，然參諸上開說明，既已對甲 為瞬間之拘束，
    無論時間久暫，均已該當強制罪之構成要件，實堪認定。　
　㈦辯護人雖為被告辯護稱：就犯罪事實欄一㈠部分，甲 過程中
    並未反抗、閃躲，事後亦無任何肢體、言語之反對、異議舉
    動，應無強制情事等語（本院卷第290至291頁）。惟按被告
    行為時，其係該診所之負責人及醫師，而甲 僅係該診所之
    護理師，尚須陪同被告至社區訪視長照病人，而甲 於受被
    告不法強制犯行之當下及之後，除承受一般被害人常有之痛
    苦外，另須承受更多心理上、職場上之顧慮、衝突及錯亂，
    多會顧及加害人身分、顏面及其他利害關係，當下不敢亦不
    會立即舉發張揚，甚至長久隱忍不發，此為審判實務中所常
    見；況且，稽之甲 於案發後之109年2月19日與友人廖○○之L
    INE通訊紀錄畫面翻拍照片(偵查不公開卷第77頁)，甲 於對
    話時有談及：「而且我有跟妳說他禮拜一做什麼事吧嗎。已
    錄下。應該錄個兩個禮拜就夠了吧。好喔，欸如果之後好死
    不死只有我們單獨上班。」等語，可見甲 該段時間懼於單
    獨與被告上班，且有隱忍不發持續蒐證，是本件甲 未於案
    發當下立即反抗或閃躲，事後始提起告訴乙節，尚與常情無
    違，辯護人此部分之辯解，委無足採。
　㈧辯護人雖為被告辯護稱：就犯罪事實欄一㈠部分，一般人絕對
    知道電梯內有攝影設備，若被告有不好的想法，應該不會在
    電梯內所做所為等語（本院卷第290至291頁）。惟行為人為
    不法犯行時是否知悉該處設有監視器，此為其內心想法，難
    為外界所知，而經本院勘驗該處監視錄影檔案，核與甲 前
    揭指證情節相符，綜衡上開事證後，已堪認定被告係以強制
    手段，擅將甲 抱起，既如上述，則辯護人此部分所指，尚
    難為有利於被告之認定。　　　　
  ㈨對被告有利事證不採之理由：
    該診所人員雖有出具聲明書，認甲 並未申訴遭性騷擾、沒
    有任何問題需要協助、並未察覺有何需要離職跡象、並無抱
    怨其他問題、與被告互動並無異狀（偵查不公開卷第57至64
    頁）。惟被告為上開犯行時，均係利用與甲 共事獨處之機
    會，此等診所人員並未在場親自見聞，且在職場遭受性騷擾
    （業經甲 撤回告訴，詳如後述）或不法犯行之被害人，因
    此屬較為私密性之犯罪，且被告亦自承有與甲 談及女性性
    器官等節，則甲 因顧及隱私名節及社會觀感，當下欲隱忍
    此事而未告知同事，亦合於常情，故此等聲明書均難為有利
    於被告之認定。
  ㈩綜上所述，本案事證明確，被告前開犯行已堪認定，應依法
    論科。
二、論罪科刑：
　㈠按刑法第304條第1項稱「強暴」者，乃以實力不法加諸他人
    之謂，惟不以直接施諸於他人為必要，即間接施之於物體而
    影響於他人者，亦屬之（最高法院86年度台非字第122號判
    決意旨參照）。又刑法第304條之強暴脅迫，祗以所用之強
    脅手段足以妨害人行使權利，或足使他人行無義務之事為已
    足，並非以被害人之自由，完全受其壓制為必要（最高法院
    85年度台非字第75號判決意旨參照）。是以行為是否屬於本
    罪之強暴，判斷之關鍵在於施暴有無發生強制作用，使被害
    人感到心理上或生理上之強制，亦即行為若能具有強制成效
    者，自可認定為本罪之強暴。查被告於犯罪事實欄一㈠部分
    ，係強行以雙手環抱甲 之腰部後將其抱起，使甲 雙腳膝蓋
    彎曲離地，而於犯罪事實欄一㈡部分，則係強行伸手將甲 之
    制服裙子掀起欲觀看其內褲，業經本院認定如前，而此均已
    對甲 發生強制作用，使其感到心理上或生理上之強制，足
    見被告於上開時、地，對甲 施以環抱、掀裙，均屬強制罪
    之強暴行為，並已妨害其權利之行使，至為灼然。
  ㈡核被告所為，均係犯刑法第304條第1項之強制罪。
　㈢公訴意旨雖認就犯罪事實欄一㈡部分，被告涉犯刑法第228條
    第2項對於因業務關係受自己監督之人利用權勢而為猥褻行
    為罪嫌云云。然查刑法「妨害性自主罪章」保護之法益為「
    性行為自主決定權」，此所謂「性」，指「生殖或情慾」而
    言，所謂「性行為」則指「透過對人身體之親密接觸，達到
    生殖或興奮、刺激或滿足情慾目的之行為」，並以身體親密
    接觸之程度區分為「性交行為」及「猥褻行為」，刑法第22
    8條列於妨害性自主罪章，即在保護被害人不受他人利用權
    勢或機會侵犯，故此條之處罰，必行為人為達到生殖或興奮
    、刺激、滿足情慾之目的，對於因親屬、監護、教養、教育
    、訓練、救濟、醫療、公務、業務或其他相類關係受自己監
    督、扶助、照護之人，利用權勢或機會為猥褻之行為，始足
    當之。而本件被告係以強暴方法，伸手將甲 之制服裙子掀
    起，欲觀看其內褲，參酌甲 前開所證，被告伸手掀裙時，
    即遭甲 撥掉，可見被告斯時並未直接觸及甲 之身體，或有
    更進一步之身體親密接觸，應與猥褻行為之要件有間，自難
    繩以刑法第228條第2項之罪，惟因基礎社會事實同一，且業
    經本院告知被告上開法條（本院卷第279頁），已保障其防
    禦權之行使，爰依法變更起訴法條。　　
　㈣被告所犯上開2罪間，犯意各別，行為互殊，應予分論併罰。
     　
  ㈤爰以行為人之責任為基礎，審酌被告身為診所負責人及醫師
    ，未思以正當途徑處事，以前開手段對身為診所護理師之甲
     為強制犯行，妨害甲 之自由，所為實應非難；復考量被告
    犯後否認犯行，態度非佳，惟有與甲 調解成立，有本院調
    解程序筆錄可佐（本院卷第131至134頁）；另兼衡被告自陳
    之教育程度、職業、家庭經濟狀況（本院卷第279頁）等一
    切情狀，分別量處如附表所示之刑及諭知易科罰金之折算標
    準；暨審酌被告犯罪行為之不法與罪責程度、各罪彼此間之
    關聯性、數罪所反應被告人格特性與傾向等情狀，定其應執
    行之刑如主文所示，並諭知易科罰金之折算標準，以示懲儆
    。
  ㈥至公訴意旨認被告於犯罪事實欄一㈠部分，另有違反性騷擾防
    治法第25條第1項之趁人不及抗拒而觸摸臂部罪嫌。惟被告
    被訴此部分罪嫌，依同條第2項之規定，須告訴乃論，茲甲 
    業與被告調解成立，並具狀撤回告訴，有上開調解程序筆錄
    、刑事陳報狀(甲 撤回告訴；見本院卷第159頁)可稽，此部
    分本應為不受理之諭知，惟因公訴意旨認此與前開論罪科刑
    部分，具有想像競合犯之裁判上一罪關係，爰不另為不受理
    之諭知。　　
三、公訴不受理部分（即起訴書犯罪事實欄一㈡部分）：
　㈠公訴意旨略以：被告於109年2月21日14時30分許，駕駛汽車
    （車種、車牌號碼不詳）搭載甲 前往訪視居家病人時，在
    聊天過程中，意圖性騷擾，趁甲 不及防備，以右手摸、捏
    甲 之左大腿，對甲 性騷擾得逞。因認被告涉嫌違反性騷擾
    防治法第25條第1項之趁人不及抗拒而觸摸大腿之身體隱私
    處罪嫌等語。
  ㈡按告訴乃論之罪，告訴人於第一審辯論終結前，得撤回其告
    訴；又告訴經撤回者，法院應諭知不受理之判決，刑事訴訟
    法第238條第1項、第303條第3款定有明文。
  ㈢經查，甲 對被告提起此部分性騷擾之告訴，檢察官認被告涉
    犯性騷擾防治法第25條第1項之罪嫌，依同條第2項之規定，
    須告訴乃論。茲因甲 業與被告調解成立，並具狀撤回告訴
    ，有前開調解成立筆錄、刑事陳報狀(甲 撤回告訴；見本院
    卷第159頁)可佐，是就被告此部分罪嫌，爰依上開規定，諭
    知不受理之判決。
據上論斷，應依刑事訴訟法第299條第1項前段、第300條、第303
條第3款，判決如主文。
本案經檢察官甲○○提起公訴，檢察官乙○○到庭執行職務。
中　　華　　民　　國　  111 　 年    1 　  月　  5  　日
                  刑事第十二庭  法　官　黃震岳
以上正本證明與原本無異。
如不服本判決應於收受判決後20日內向本院提出上訴書狀，並應
敘述具體理由；其未敘述上訴理由者，應於上訴期間屆滿後20日
內向本院補提理由書(均須按他造當事人之人數附繕本)「切勿逕
送上級法院」。
告訴人或被害人如不服判決，應備理由具狀向檢察官請求上訴，
上訴期間之計算，以檢察官收受判決正本之日起算。
                                書記官  黃俞婷
中　　華　　民　　國　  111 　 年    1 　  月　  5  　日

附表：
編號 犯罪事實 主文  1 犯罪事實欄一㈠部分 丙○○犯強制罪，處有期徒刑肆月，如易科罰金，以新臺幣壹仟元折算壹日。  2 犯罪事實欄一㈡部分 丙○○犯強制罪，處有期徒刑參月，如易科罰金，以新臺幣壹仟元折算壹日。 


附錄本案論罪科刑法條全文：
中華民國刑法第304條
以強暴、脅迫使人行無義務之事或妨害人行使權利者，處3年以
下有期徒刑、拘役或9千元以下罰金。
前項之未遂犯罰之。